臺灣臺北地方法院民事判決　　　　　　　95年度訴字第6186號
原　　　告　　丙○○
　　　　　　　　　　　　7樓
訴訟代理人　　薛銘鴻律師
　　　　　　　林麗芬律師
被　　　告　　甲○○
兼訴訟代理人　乙○○
上列當事人間請求拆屋還地事件，本院於民國九十六年三月六日
言詞辯論終結，判決如下：
    主      文
被告甲○○應將坐落於台北縣新店市○○段第五一八地號土地上
如附圖所示、門牌號碼台北縣新店市○○路61巷49號建物之一、
二層、屋頂突出物及車庫拆除，並將該部分土地騰空返還原告及
共有人全體。
被告乙○○應自坐落於台北縣新店市○○段第五一八地號土地上
如附圖所示、台北縣新店市○○路61巷49號房屋騰空後，將該部
分土地騰空返還予原告及共有人全體。
訴訟費用由被告連帶負擔。
    事實及理由
一、原告主張：
    坐落於台北縣新店市○○段518地號之土地（下稱系爭土地
    ），為原告與訴外人陳志誠分別共有，應有部分各為二分之
    一，被告二人無權占有系爭土地，並於其上搭建房屋並設有
    門牌號碼台北縣新店市○○路61巷49號（下稱系爭房屋），
    爰依民法第767條及821條之規定，請求被告如附圖所示之一
    、二層建物、屋頂突出物及車庫拆除，並將系爭土地返還予
    原告及其他共有人全體。並聲明如主文所示。
二、被告辯稱：
    被告甲○○與訴外人丞府建設有限公司（下稱丞府公司）於
    民國68年4月30日簽訂委建房屋合約書建造系爭房屋，甲○
    ○並向丞府公司負責人林國良之子林世崇買受系爭土地，以
    供建造房屋之用。嗣丞府公司因故倒閉，而林世崇並未依約
    將土地所有權移轉登記予被告，卻將土地所有權移轉登記予
    訴外人鄭行道（即原告之父），嗣鄭行道未經被告同意而將
    土地移轉予其下屬即訴外人張玉全，張玉全又移轉予原告，
    因此原告取得系爭土地並非合法。且參照最高法院48年度台
    上字第1457號判例意旨，應認為原告明知系爭土地上有被告
    所有之房屋，足以推斷原告有默許被告繼續使用土地之意思
    ，足證被告占有系爭土地有正當權源。並聲明：原告之訴駁
    回。
三、兩造不爭執之事實：
  (一)系爭土地之所有人為原告及訴外人陳志誠，有土地登記謄本
    在卷可按（本院卷第6頁）。系爭房屋門牌號碼台北縣新店
    市○○路61巷49號，為加強磚造房屋，設有地下層車庫及一
    、二樓與夾層，於66年間由訴外人林國良等6人申請建造執
    照獲准，並於68年間變更起造人為被告甲○○與訴外人林國
    良等13人，於71年間完工，並於73年間核發使用執照，由被
    告甲○○原始取得房屋所有權，有台北縣政府函、台北縣政
    府建設局使用執照存根、建造執照影本各一份附卷可稽（本
    院卷第27至28、41、157至158頁）。又系爭房屋並未辦理所
    有權登記，目前無人居住，僅用以放置雜物，並無水電供應
    ，被告二人於週末時偶而前往察看系爭房屋，車庫部分因地
    處山坡地落差太大，無法停車，為兩造所不爭執。
  (二)系爭房屋一樓正面已無門窗，二樓有房間三個、廁所二個，
    並有陽台突出物，天花板有虎頭蜂窩一個，二樓另有樓梯通
    往屋頂，有現場照片數幀可稽（本院卷第102-110頁）。而
    系爭房屋一、二層建物、屋頂突出物及車庫，分別占有系爭
    土地如附圖所示橘色部分及紫色部分，面積共達220.6㎡，
    業經本院會同台北縣新店地政事務所人員履勘現場測量屬實
    ，有勘驗筆錄、土地複丈成果圖各一份附卷可證（本院卷第
    88-89、92頁）。
四、原告主張其等為系爭土地之所有權人，被告占有系爭土地並
    無正當之權源等語。被告否認之，並辯稱係被告甲○○向訴
    外人林世崇買受系爭土地，雖未移轉所有權登記，但林世崇
    違約而將所有權移轉登記予訴外人鄭行道，鄭行道再移轉予
    訴外人張玉全再移轉登記予原告，而渠等均知悉原告與林世
    崇間之買賣關係，足證原告有默許被告繼續使用土地之意思
    ，是被告為有權占有云云。
  (一)經查被告雖主張被告甲○○與訴外人丞府公司締結「委建房
    屋合約書」，並提出委建房屋合約書、代刻印章委託書及五
    峰山莊別墅群價目表、統一發票、付款收據等影本、台北縣
    土地登記簿一份為證（本院卷第31-40、73-74、138頁）。
    惟該等文件僅能證明被告甲○○與訴外人丞府公司間就系爭
    土地及房屋曾為買賣之約定，但該等契約效力僅存在於被告
    甲○○與丞府公司之間，並不及於買賣契約以外之第三人。
    是丞府公司雖未依約將系爭土地移轉登記予被告甲○○，亦
    僅為該公司應對被告甲○○負擔債務不履行責任之問題，並
    不能因此即認定被告二人占有系爭土地有正當權源，而得以
    對原告即系爭土地所有人主張有權占有。是被告辯稱為有權
    占有云云，並不可採。是原告請求被告共同將系爭房屋騰空
    遷讓返還予原告及其他共有人全體，為有理由。
  (二)被告雖又辯稱本件有最高法院48年度台上字第1457號判例之
    適用云云。惟按該判例意旨略以：「土地與房屋為各別之不
    動產，各得單獨為交易之標的，且房屋性質上不能與土地使
    用權分離而存在，亦即使用房屋必須使用該房屋之地基，故
    土地及房屋同屬一人，而將土地及房屋分開同時或先後出賣
    ，其間雖無地上權設定，然除有特別情事，可解釋為當事人
    之真意，限於賣屋而無基地之使用外，均應推斷土地承買人
    默許房屋承買人繼續使用土地」，則與本件情形顯然不同，
    蓋系爭土地及房屋自始即均不曾為被告所有，自無上述判例
    適用之餘地。
  (四)至於被告甲○○因此而受有財產上之損害，則應另循民事救
    濟途徑向訴外人丞府公司主張權利。而被告又主張原告之父
    即訴外人鄭行道涉及刑事犯罪嫌疑云云，則應待無合理可疑
    之積極證據加以證明後，另循刑事訴訟程序加以追訴，併此
    敘明。
五、綜上所述，原告主張其為系爭土地共有人，而被告無權占有
    系爭土地如附圖所示部分，為有理由。被告辯稱係有權占有
    云云，應屬無據。從而原告依民法第767條、第821條規定，
    請求被告甲○○將如附圖所示系爭房屋拆除，並將系爭土地
    返還原告及全體共有人；並請求被告乙○○應自系爭房屋騰
    空遷讓後將系爭土地返還原告及全體共有人，為有理由，應
    予准許。
六、因本件事證已臻明確，兩造其餘主張陳述及所提之證據，經
    本院審酌後認與判決結果不生影響，爰不一一論述，附此敘
    明。
七、訴訟費用負擔之依據：民事訴訟法第85條第2項。
中　　華　　民　　國　　96　　年　　3　　月　　26   　日
                  民事第六庭    法　官　邱  琦
以上正本係照原本作成
如對本判決上訴，須於判決送達後20日內向本院提出上訴狀
中　　華　　民　　國　　96　　年　　3　　月　　26   　日
                    　　　　　　書記官　池東旭
